【裁判字號】    88,訴,753
【裁判日期】    890830
【裁判案由】    侵權行為損害賠償
【裁判全文】
臺灣屏東地方法院民事判決  八十八年度訴字第七五三號
    原      告  乙○○
    訴訟代理人  孔福平律師
    被      告  甲○○○    住.
    訴訟代理人  沈志純律師
                楊雪貞律師
    複  代理人  孫智仁律師
右當事人間請求侵權行為損害賠償事件，本院判決如左：
    主    文
被告應給付原告新台幣拾萬元，及自民國八十八年七月三十日起至清償日止，按年息
百分之五計算之利息。
被告應將臺灣屏東地方法院八十八年度易字第九０二號刑事判決之全文及臺灣高等法
院高雄分院八十八年度上易字第二一四四號刑事判決之全文公布於屏東縣琉球鄉公所
公告欄及屏東縣琉球鄉上福村及杉福村之社區活動中心公告欄。
原告其餘之訴駁回。
訴訟費用由被告負擔六分之一；餘由原告負擔。
本判決主文第一項於原告以新台幣參萬參仟參佰元為被告供擔保後，得假執行。被告
於以新台幣拾萬元為原告供擔保後，免予假執行。
原告其餘假執行之聲請駁回。
    事    實
甲、原告方面：
一、聲明：
（一）被告應給付原告新台幣（下同）六十萬元，及自本起訴狀繕本送達翌日即八十
      八年七月三十日起至清償日止，按週年利率百分之五計算之利息。
（二）如主文第二項所示。
（三）原告願供擔保，請准宣告假執行。
二、陳述：
(一)被告意圖散布於眾，明知原告並未私接自來水管用水，竟基於概括犯意，自民國
    八十八年一月十三日，在屏東縣琉球鄉○○村○○路一六九之十二號訴外人林金
    菊之住處後雞寮，對林金菊、訴外人林許薪樵、訴外人林麗珠等人宣稱原告乙○
    ○『偷接』自來水，怕別人發現才鋪水泥等語，又於同年月廿五日，在原告位於
    屏東縣琉球鄉○○村○○路三十六號住處前，又當原告之配偶即訴外人林蔡愛珠
    及賣菜人之面前，散布原告『偷用自來水』事實，足生損害於原告名譽，業經臺
    灣屏東地方法院檢察署以八十八年度偵字第二０七０號起訴，並經臺灣屏東地方
    法院以八十八年度易字第九０二號刑事判決處被告拘役二十日，如易科罰金以銀
    元參佰元折算一日，並經臺灣高等法院高雄分院以八十八年度上易字第二一四四
    號刑事判決駁回被告上訴確定在案。
(二)原告乃屏東縣琉球鄉全德國民小學教師兼總務主任，自五十二年畢業於屏東師範
    學校而分發回鄉服務迄今，達三十六年之久，於琉球鄉可謂桃李滿天下，婦孺皆
    熟識，原告身為教師，本以品行為重，以為學子表率，而竊盜係不名譽之罪，尤
    以私擅接水盜用，係鼠輩之非行，被告再三造謠生非，捏詞污衊並廣布於眾，曾
    於八十八年一月三十日發函請求被告接函後七日內公開道歉以正視聽，被告非僅
    未加理會，更揚言稱如有辦法即提出告訴，可見其無悔悟之意，而被告捏詞污衊
    均非屬實，而其散布鄉里，已成為鄉下地區茶餘飯後談論話題，損害原告名譽甚
    重，並導致原告精神上無限痛苦，爰依民法第一百九十五條第一項規定請求賠償
    精神慰撫金六十萬元及自起訴狀繕本送達翌日起至清償日止，按年息百分之五計
    算之利息，並願提供擔保請求宣告准予假執行；並命其為回復名譽之適當處分即
    將臺灣屏東地方法院八十八年度易字第九０二號刑事判決之全文，及臺灣高等法
    院高雄分院八十八年度上易字第二一四四號刑事判決之全文，公佈於屏東縣琉球
    鄉公所公告欄及屏東縣琉球鄉上福村及杉福村之社區活動中心公告欄。
三、證據：提出本院八十八年度易字第九０二號刑事判決及臺灣高等法院高雄分院八
    十八年度上易字第二一四四號刑事判決、國立屏東師範學院八十八年十二月十二
    日傑出校友表揚狀、剪報、屏東縣政府八十八年九月二十三日（八八）屏府教字
    第一三一九三八號獎狀各一件（均影本）、屏東縣七十六年度好人好事代表匾額
    照片一張為證。
乙、被告方面：
一、聲明：（一）原告之訴及假執行之聲請均駁回。（二）如受不利判決願供擔保請
    准宣告免為假執行。
二、陳述：堅決否認有毀謗原告之言行，且原告所舉證人即訴外人林金菊為原告之胞
    姐，林許薪樵係林金菊之親戚，林蔡愛珠為原告之配偶，該等證人均與原告有特
    定親戚關係，所為證詞不可信，且被告縱有對原告出言不當，亦僅對該些特定人
    所為，並無對不特定之人宣傳散布，不足構成毀謗罪，而原告亦無因被告之言語
    致遭受他人異樣眼光或指責而受害，被告更因此受刑事有罪判決而有入監執行之
    虞，原告之清白業已澄清，無何損害可言，且被告為一老叟，世居鄉間不識字又
    無職業，經濟狀況不佳，反觀原告知識程度高，經濟狀況甚佳，相較之下，被告
    實屬微不足道之人物，請求六十萬元之損害賠償金額顯屬過高，且琉球鄉為一鄉
    村地區，請求刊登中國時報亦屬不當。原告前開請求應無理由應予駁回。
三、未提出任何證據資以為證。
丙、本院依職權調閱本院八十八年度易字第九０二號妨害名譽刑事卷宗。
      理    由
一、本件原告主張被告意圖散布於眾，明知原告並未私接自來水管用水，竟基於概括
    犯意，自八十八年一月十三日，在屏東縣琉球鄉○○村○○路一六九之十二號林
    金菊之住處後雞寮，對林金菊、林許薪樵、林麗珠等人宣稱原告乙○○『偷接』
    自來水，怕別人發現才鋪水泥等語，又於同年月廿五日，在原告位於屏東縣琉球
    鄉○○村○○路三十六號住處前，又當原告之配偶即訴外人林蔡愛珠及賣菜人之
    面前，散布原告『偷用自來水』事實，足生損害於原告名譽，而原告為國小教師
    ，特別注重品行，爰依侵權行為損害賠償之規定，請求被告賠償精神慰藉金六十
    萬元及利息並刊登本院及臺灣高等法院高雄分院之刑事判決全文於屏東縣琉球鄉
    公所公告欄及同鄉福上村及杉福村之社區活動中心之公告欄以為回復名譽之適當
    處分等語；被告則以並無任何毀謗原告之言行，且縱有出言不當亦僅對其特定親
    屬為之，並非對不特定之人所為，又原告之名譽業經刑事判決確認澄清，原告並
    無何損害等語資為抗辯。
二、原告主張其遭被告連續散布『偷用自來水』不實之言於眾足生損害名譽之事實，
    業據其提出本院八十八年度易字第九０二號刑事判決及臺灣高等法院高雄分院八
    十八年度上易字第二一四四號刑事判決等件為證。被告則否認有何毀謗原告之言
    行。查被告於刑事案件偵查中供稱原告之妻林蔡愛珠曾去問伊，伊答以不知此事
    ，之後隔二、三日，原告之妻又來問伊，並對伊說如果不說出何人散布謠言，即
    說是伊說的等語，惟查原告主張被告分別於八十八年一月十三日在屏東縣琉球鄉
    訴外人林金菊住處後之雞寮即於八同年月二十五日在同鄉同村內原告家中對賣菜
    之人散布『乙○○即原告吃水沒錢，他偷接水，並將自己土地以水泥鋪起來』之
    不實言語，損害原告名譽等情，業據證人即原告之胞姐林金菊、原告之妻林蔡愛
    珠、原告之鄰居林許薪樵等人在偵查中證稱：一月十三日被告在林金菊家住處雞
    寮後對在場之人（按：包括證人林金菊、林許薪樵、林麗朱、林蔡愛珠）說乙○
    ○吃水沒錢，偷偷吃水之管子以水泥鋪設等語，證人林蔡愛珠證稱八十八年一月
    二十五日被告在原告之住處前經證人詢問此事時，又對伊與賣菜之人面前說若真
    的偷吃水，就給人說等語無誤，有本院所調閱本院八十八年度易字第九０二號刑
    事卷宗所附臺灣屏東地方法院檢察署八十八年度偵字第二０七０號偵查卷宗內之
    八十八年四月十九日訊問筆錄影印附卷足稽，原告之主張自堪信為實在。且被告
    因涉犯上開妨害名譽案件，刑事部分業經歷審認被告意圖散布於眾，明知乙○○
    並未私接自來水管用水，竟基於概括之犯意分別於八十八年一月十三日，在屏東
    縣琉球鄉○○村○○路一六九之十二號林金菊住處後雞寮，對林金菊、林許薪樵
    、林麗朱等人宣稱：乙○○偷接自來水，怕別人發現才鋪水泥等語，又於同年月
    二十五日，在乙○○即原告琉球鄉○○村○○路三十六號住處前，又當著乙○○
    之妻林蔡愛珠及賣菜之人面前，散布乙○○偷用自來水事實，足生損害於乙○○
    名譽，經本院判處被告拘役二十日，如易科罰金以銀元三百元折算一日，且經臺
    灣高等法院高雄分院判處駁回被告上訴確定在案，此經本院調卷本院前開刑事卷
    宗閱明無誤，並有臺灣高等法院高雄分院八十八年度上易字第二一四四號刑事判
    決在卷可稽，被告所辯未有何毀謗原告之言行，尚難採信。
三、被告不法侵害原告之名譽身體，既經認定，其對於原告因而所受之損害，自應負
    賠償責任。原告請求被告賠償費用，是否應予准許，爰分述如下：
（一）、精神慰撫金部分：
    查原告身為琉球鄉全德國小教師兼總務主任，曾獲國立屏東師範學院傑出校友表
    揚，有原告提出國立屏東師範學院八十八年十二月十二傑出校友表揚狀與剪報一
    份在卷可參，並曾榮膺屏東縣特殊優良教師獎經屏東縣政府頒發獎狀表揚，有屏
    東縣政府八十八年九月二十三日（八八）屏府教字第一三一九三八號獎狀一紙在
    卷足憑，且當選屏東縣七十六年好人好事代表，有照片一張在卷為證，原告之職
    業為教師特別著重品行操守是否足為學子表率，因被告之散布不實言語於眾，指
    摘其竊用自來水未付費還鋪設水泥以為遮蔽犯行等語，足以損害原告之教師特別
    著重之名譽清白，足使學生及其家長對其專業信賴產生動搖，且其曾獲傑出校友
    、優良教師獎勵即當選好人好事代表，受此污衊，精神上痛苦相較一般常人更甚
    ，本院斟酌原告為教師，被告則無工作為一老叟，原告之工作收入約每月八萬元
    ，被告則無收入，經兩造自承在卷，兩造教育程度原告較高且身為國民小學教師
    ，被告則無受何教育，以及原告所受侵害之程度等各項情狀，原告請求賠償六十
    萬元，自嫌過高，應予核減為十萬元，方屬公允，逾此數額之請求，為無理由。
（二）、回復名譽之適當處分部分：
    查原告之職業特別著重品行、操守，業已說明如前，參酌兩造均為屏東縣琉球鄉
    之鄉民，被告所為行為地點分別在琉球鄉福上村與杉福村內，是原告請求被告應
    將本院八十八年度易字第九０二號刑事判決之全文及臺灣高等法院高雄分院八十
    八年度上易字第二一四四號刑事判決之全文公佈於屏東縣琉球鄉公所公告欄及屏
    東縣琉球鄉上福村及杉福村之社區活動中心公告欄，藉以澄清事實，回復清白名
    譽，是以該方法足以使屏東縣琉球鄉之鄉民與福上村、杉福村之村民明瞭事實真
    相，而回復原告之名譽，於法有據，為有理由，應予准許。
四、綜上所述，被告既對原告有毀損名譽之事實，從而原告基於民法第一百九十五條
    第一項規定請求被告給付十萬元精神慰藉金及自本起訴狀繕本送達翌日即八十八
    年七月三十日起至清償日止，按年息百分之五計算之利息，及被告應將臺灣屏東
    地方法院八十八年度易字第九０二號刑事判決之全文及臺灣高等法院高雄分院八
    十八年度上易字第二一四四號刑事判決之全文公佈於屏東縣琉球鄉公所公告欄及
    屏東縣琉球鄉上福村及杉福村之社區活動中心公告欄，為有理由，應予准許。逾
    此部分之請求，為無理由，應予駁回。
五、原告陳明願供擔保，聲請宣告假執行；被告亦陳明願供擔保，請求宣告免為假執
    行，就原告勝訴部分，經核均無不合，爰分別酌定相當之擔保金額，予以准許；
    ，至原告敗訴部分，其假執行之聲請已失所附麗，應予駁回。
據上論結，本件原告之訴為一部有理由，一部無理由，並依民事訴訟法第七十九條但
書、第三百九十條第二項、第三百九十二條，判決如主文。
中      華      民      國    八十九    年      八      月      三十    日
                                    臺灣屏東地方法院民事第一庭
~B審判長法官  李  麗  芳
~B法      官  李  芳  南
~B法      官  潘      快
右為正本，係照原本作成。
如對本判決上訴，須於判決送達後廿日內向本院提出上訴狀。
~B法院書記官  胡  世  瑩
中      華      民      國    八十九    年      九      月      四      日


司法院資訊處製作；財團法人民間司法改革基金會備份。
